【裁判字號】    95,抗,155
【裁判日期】    950831
【裁判案由】    支付命令
【裁判全文】
臺灣高等法院臺南分院民事裁定  95年度抗字第155號
抗  告  人  丁○○
            甲○○
兼  共  同
代  理  人  乙○○
相  對  人  馬來西亞商富析資產管理股份有限公司台灣分公司
法定代理人  丙○○
上列抗告人因與相對人間支付命令聲明異議事件，對於民國95年
1月24日臺灣嘉義地方法院94年度促字第16495號裁定提起抗告，
本院裁定如下：
    主  文
抗告駁回。
抗告訴訟費用由抗告人連帶負擔。
    理  由
一、本件聲明異議及抗告意旨略以：原法院於94年10月5日核發9
    4年度促字第16495號（下稱系爭支付命令），抗告人乙○○
    部分，係寄存送達於嘉義縣警察局布袋派出所，惟未製作送
    達通知書二份，一份黏貼於其住所之門首、另一份置於該送
    達處所信箱或其適當位置以為送達，自不生送達之效力。乙
    ○○其後知有文件寄存派出所，於94年12月19日領取該支付
    命令，於94年12月22日聲明異議，自未逾20日之不變期間。
    另抗告人丁○○、甲○○二人早已遷移居住於嘉義縣布袋鎮
    ○○里○○路6號，未再居住於嘉義縣布袋鎮東港里埔仔厝
    64號，自不能向該處所送達或由非與抗告人丁○○、甲○○
    同居之親屬代收，抗告人丁○○、甲○○未經轉交該支付命
    令，抗告人丁○○、甲○○無從依法聲明異議，無所謂逾20
    日不變期間。又該支付命令未經合法送達抗告人丁○○、甲
    ○○，且於3個月內不能送達，已失其效力，自無支付命令
    確定之情事，抗告人聲明異議，原審竟予駁回，顯有違誤，
    為此提起抗告，求為廢棄原裁定等語。
二、按送達不能依民事訴訟法第136條、第137條規定為之者，得
    將文書寄存送達地之自治或警察機關，並作送達通知書兩份
    ，一份黏貼於應受送達人住居所、事務所、營業所或其就業
    處所門首，另一份置於該送達處所信箱或其他適當位置，以
    為送達。寄存送達，自寄存之日起，經十日發生效力。寄存
    之文書自寄存之日起，寄存機關應保存二個月。民事訴訟法
    第138條定有明文。是依民事訴訟法第138條之規定為寄存送
    達，除須將應送達之文書寄存送達地之自治或警察機關外，
    並須作送達通知書兩份，一份黏貼於應受送達人住居所、事
    務所、營業所或其就業處所門首，另一份置於該送達處所信
    箱或其他適當位置，以為送達，俾應受送達人知悉寄存之事
    實，前往領取，二者缺一均不能謂為合法之送達，此觀該條
    第一項規定自明。又民事訴訟法第138條第2項增訂寄存送達
    ，自寄存之日起，經十日發生效力，寄存送達之處所如確為
    應受送達人當時之住居所、事務所或營業所，則於該處所為
    之寄存送達即為合法，僅送達之效力延至寄存後之十日始發
    生而已，至於應受送達人實際至警察機關領得應受送達文書
    之時日為何，並非所問。查系爭支付命令係於94年10月25日
    送達抗告人乙○○位於嘉義縣布袋鎮○○里○○路6號之住
    所，因未獲會晤再抗告人或其同居人、受僱人而無法送達，
    始將該支付命令寄存於抗告人乙○○住所地之布袋派出所，
    並作成送達通知書二份黏貼於抗告人乙○○住所之門首，另
    一份置於該送達處所信箱或其他適當位置，有送達證書及布
    袋郵局之回函在卷可參（見原審卷第28頁、本院卷第14頁）
    ，則該支付命令之寄存送達既合於法定之要件，自應於94年
    11月4日發生送達效力至明。至於抗告人乙○○稱其94年12
    月19日領取該支付命令或其於94年12月19日前十日左右即前
    往派出所領取卻未領得等情，均非所問，於送達效力不生任
    何影響。系爭支付命令既於94年11月4日送達抗告人乙○○
    ，其遲至94年12月22日始聲明異議，顯逾20日之法定不變期
    間，系爭支付命令對抗告人乙○○部分已經確定，至為明確
    。
三、次按收受文書送達乃日常家務，依民法第1003條第1項規定
    ，夫、妻互為代理人，無庸本人再以意思表示授權。則夫妻
    住於同一處所，夫以妻之名義代理妻收受應送達於妻之非訟
    裁定，雖於送達證書上未明示其為代理人之旨，苟夫、妻非
    為他造當事人，依民事訴訟法第137條規定應為合法送達。
    經查抗告人丁○○、甲○○原住於嘉義縣布袋鎮東港里埔仔
    厝64號，固於91年6月19日遷移至嘉義縣布袋鎮○○里○○
    路6號，有個人基本資料查詢結果表附卷可參（見本院卷第
    20- 27頁），然送達機關已於94年10月21日在他處即嘉義縣
    布袋鎮○○路○段17巷11弄9號（係抗告人丁○○之父己○○
    、戊○○之住所，有戶籍資料查詢表附本院卷第26、27頁可
    參，）會晤抗告人丁○○，並由丁○○親自收受系爭支付命
    令，有送達證書附卷可稽（見原審卷第28頁），依民事訴訟
    法第136條第1項但書之規定，系爭支付命令已於94年10月21
    日合法送達抗告人丁○○，應可認定。再丁○○、甲○○二
    人為夫妻關係，且同居生活，又非對立之當事人，有戶籍資
    料查詢表在卷可按，並經渠二人之代理人乙○○陳述明確。
    而送達機關於94年10月21日在他處會晤抗告人丁○○，丁○
    ○除自為收受並代與其同居之妻即抗告人甲○○收受系爭支
    付命令，有送達證書附卷可稽（見原審卷第29頁），依民事
    訴訟法第136條第1項但書、第137條之規定，系爭支付命令
    亦於94年10月21日已合法送達抗告人甲○○。
四、又按債務人於支付命令送達後，逾20日之不變期間，始提出
    異議者，法院應以裁定駁回之。民事訴訟法第518條定有明
    文。如前所述，系爭支付命令既分別於94年11月4日、94年
    10 月21日、94年10月21日送達抗告人乙○○、丁○○、甲
    ○○，其遲至94年12月22日始聲明異議，顯逾20日之不變期
    間，支付命令已告確定，抗告人之聲明異議於法不合。是原
    審據以駁回抗告人之聲明異議，經核並無不當。抗告意旨指
    摘原裁定不當，求予廢棄，非有理由，應予駁回。
五、據上論結，本件抗告為無理由，應依民事訴訟法第495條之1
    、第449條第1項、第85條第2項前段，裁定如主文。
中    華    民    國    95    年    8    月    31     日
                  民事第二庭    審判長法  官  丁振昌
                                      法  官  吳上康
                                      法  官  李素靖
上為正本係照原本作成。
如不服本裁定，僅得於收受本裁定正本送達後10日內以適用法規
顯有錯誤為理由，向本院提出再抗告狀（須附繕本）依法應繳納
抗告費新台幣1千元，並委任律師為訴訟代理人，經本院許可後
始可再抗告於最高法院。
中    華    民    國    95    年    9    月     1     日
                                      書記官  林鈴香
【附記】
民事訴訟法第495條之1第2項準用同法第466條之1第1、2項規定
：
(1)對於第二審判決上訴，上訴人應委任律師為訴訟代理人。但上
  訴人或其法定代理人具有律師資格者，不在此限。
(2)上訴人之配偶、三親等內之血親、二親等內之姻親，或上訴人
  為法人、中央或地方機關時，其所屬專任人員具有律師資格並
  經法院認為適當者，亦得為第三審訴訟代理人。
民事訴訟法第466條之2：
  上訴人無資力委任訴訟代理人者，得依訴訟救助之規定，聲請
  第三審法院為之選任律師為其訴訟代理人。        K


司法院資訊處製作；財團法人民間司法改革基金會備份。
